【裁判字號】    97,上易,1362
【裁判日期】    970730
【裁判案由】    詐欺
【裁判全文】
臺灣高等法院刑事判決                97年度上易字第1362號
上  訴  人
即  被  告  甲○○
選任辯護人  扶助律師  劉大新律師
上列上訴人，因詐欺案件，不服臺灣臺北地方法院97年度易字第
432號，中華民國97年5月14日第一審判決（起訴案號：臺灣臺北
地方法院檢察署96年度偵字第24303 號，並經移送併辦：臺中地
檢署97年偵字第1845號、桃園地檢署97年偵字第1685號），提起
上訴，本院判決如下：
    主  文
上訴駁回。
    事  實
一、甲○○明知提供自己金融機構帳戶之存摺、金融卡及密碼予
    他人，該帳戶有遭利用作為詐騙工具可能，竟仍不違其本意
    ，於民國（下同）96年8月至同年9月15日前某日，在不詳地
    點，將附表一所示之臺北富邦商業銀行（下稱富邦銀行）及
    台新國際商業銀行（下稱台新銀行）金融帳戶存摺、金融卡
    及密碼，交付與真實姓名年籍不詳之詐欺集團成員使用。嗣
    該詐欺集團所屬真實姓名年籍不詳綽號，分別係「莎莎」、
    「燕子」、「牛奶」成員，共同基於意圖為自己不法所有之
    犯意聯絡，利用如附表一所示帳戶，分別為如附表二所示之
    詐欺犯行，使如附表二所示之丙○○、莊閩丞、丁○○陷於
    錯誤，因而匯款至附表一所示之帳戶（被詐欺時間、被害人
    、犯罪經過、詐騙金額及匯入帳號詳如附表二所示）。
二、案經丙○○訴由臺北縣政府警察局新店分局報請臺灣臺北地
    方法院檢察署檢察官偵查起訴，及桃園縣政府警察局大園分
    局報請臺灣桃園地方法院檢察署檢察官移送併案審理，及臺
    中市警察局第二分局報請臺灣臺中地方法院檢察署檢察官移
    送併案審理。
    理  由
壹、程序部分：
一、按被告以外之人於審判外之陳述，雖不符刑事訴訟法第 159
    條之1至159條之4 規定，而經當事人於審判程序同意作為證
    據，法院審酌該言詞陳述或書面陳述作成時之情況，認為適
    當者，亦得為證據；當事人、代理人或辯護人於法院調查證
    據時，知有第159條第1項不得為證據之情形，而未於言詞辯
    論終結前聲明異議者，視為有前項同意，刑事訴訟法第 159
    條之5，亦有明文。
二、本件證人洪詩淳、丁○○、丙○○於警詢陳述、證人乙○○
    於警詢及偵訊陳述，確係出於供述者真意而無違法取供情事
    ，審酌其言詞陳述時並無顯不可信之情況；本件被告、檢察
    官對於上開證人於警詢及偵訊證詞，均同意作為證據，揆諸
    前開規定，應認上開證人前開陳述，均具有證據能力。
貳、實體部分：
一、訊據上訴人即被告（下稱被告）甲○○，固坦承附表一所示
    金融帳戶為其申請開立之情事，惟矢口否認有幫助詐欺犯行
    ，並先後辯稱：其於96年8月5日騎乘車牌號碼不詳之機車至
    宜蘭市○○路○段之居臣氏購物時，將附表一所示金融帳戶
    之金融卡置於機車置物箱內，嗣該置物箱遭人撬開破壞竊取
    其所有金融卡、國民身分證等物品，其於同年8月7日至宜蘭
    戶政事務所申辦國民身分證遺失補發，惟並未報案隨即出境
    至越南，於同年11月12日上午9時許至臺北市○○○路○段57
    號台新銀行申請補發信用卡事宜，經該銀行行員發現該帳戶
    係警示帳戶並報警處理，始知其失竊金融卡為詐欺集團使用
    ，其帳戶均已很久沒有使用云云。惟查：
(一)附表一所示二帳戶均係被告申請使用之事實，有富邦銀行96
    年10月12日北富銀和字第9604800258號函及所附開戶資料、
    交易明細、臺新銀行97年1月10日台新作文字第9700458號函
    及所附之開戶資料、交易明細在卷可憑，此部分情事，洵堪
    認定。又被害人丙○○、丁○○、乙○○於附表二所示時間
    ，遭人詐騙致陷於錯誤，分別匯款新台幣（下同）1 萬元、
    7000元、1 萬3000元至被告上開帳戶事實，業據證人丙○○
    、丁○○、乙○○指證明確，並有臺灣銀行及富邦銀行自動
    櫃員機交易明細、丙○○所有中華郵政股份有限公司帳號：
    00000000000000號、彰化銀行帳號：00000000000000號帳戶
    之存簿儲金簿影本、富邦銀行自動櫃員機交易明細表2 紙、
    台新銀行自動櫃員機交易明細表2 紙可稽，並為被告所不否
    認，是丙○○、丁○○、乙○○三人為詐騙集團成員詐騙，
    並匯款至被告帳戶之事實，亦堪認定。
(二)被告雖辯稱附表一所示帳戶金融卡係遭竊云云，惟查，被告
    於96年11月12日警詢初訊時供稱：「96年8 月在宜蘭市，因
    為我到商店買東西，而將手提袋掛在電動車上被他人拿走了
    以致於遺失了提款卡和身分證，內有台新銀行帳號為（0000
    -0000000000） 、萬泰銀行帳號為（0000000000）提款卡」
    等情，於96年12月31日向臺灣臺北地方法院檢察署提出答辯
    狀載明：「購物時，將身分證、金融卡等證件放於機車置物
    袋內，被人整袋偷起」等語，於97年3月5日向臺灣臺中地方
    法院檢察署提出答辯狀亦載明：「96年8月5日在宜蘭市屈臣
    市購物中心購物時置於機車置物袋內之皮包被竊」等語，核
    與其於偵訊及審理時供稱該等金融卡係置放於機車「置物箱
    」內遭人竊取等語，顯有未符。又被告向宜蘭戶政事務所申
    請補發國民身分證時所陳報遺失身分證之時間為96年7 月15
    日，有宜蘭戶政事務所97年3 月11日宜市戶字第0970003691
    號函所附補領國民身分證申證書在卷可參，與其所述上開證
    件遺失之時間，亦有不一致。雖被告於本院改稱該遺失日期
    係往前推算云云，但無佐證可憑，益見被告前後所辯，均有
    不一之情形。況被告既知補辦身分證，何以未向銀行辦理金
    融卡之止付或換新程序，亦與常情未合。
(三)被告另辯稱：因該等帳戶一年多未使用，故未予處置云云，
    惟查，附表一編號1 所示帳戶，乃被告所使用信用卡之扣款
    帳戶，該帳戶於96年1月3日尚提款16006元紀錄，於96年1月
    8日亦有信用卡扣款939元之紀錄，其信用卡迄96年2 月27日
    始因款項未繳而強制停卡，有富邦銀行96年10月19日北富銀
    和字第9604800270號函、財團法人金融聯合徵信中心查詢資
    料在卷可參，其所辯帳戶已長期未使用，亦與事實不符。又
    其密碼並非銀行之原始密碼，係其自行設定非可簡易猜得之
    6 碼數字，其於偵訊中亦稱其金融卡置於機車置物箱內，存
    摺置於家中，且密碼與身分證、年齡及生日均無關係等情（
    臺灣臺北地方法院檢察署96年偵字第24303 號卷60頁、臺灣
    桃園地方法院檢察署96年偵字第1685號卷90頁），其於原審
    中亦供稱其僅提款卡遺失，提款卡上沒有密碼，其將密碼寫
    在存摺上，但不是寫在一起，除其之外，別人看不到密碼等
    語（原審97年3月5日、同年4 月30日審理筆錄），按，被告
    既未遺失上開帳戶存摺，金融卡之密碼並非容易猜得之數字
    ，其僅記載於存摺上，依上開帳戶確有以金融卡提領之事實
    以觀，若非被告將密碼交付詐欺集團成員，則僅有其本人能
    領得該等款項之可能，其既辯稱並未提領被害人所匯入款項
    ，係由他人領取，則該等帳戶應係由其提供密碼交付他人使
    用至明，其所辯係屬卸責之詞，不足採信。至被告其他銀行
    之金融卡有無遺失或遭冒用，與上情認定無涉。從而，其曾
    將附表一所示帳戶金融卡及密碼交付他人使用之事實，洵堪
    認定。被告上開所辯，不足採信。
(四)茲按，金融帳戶為個人理財之工具，申請開設金融帳戶並無
    任何特殊之限制，一般民眾皆可以存入最低開戶金額之方式
    自由申請開戶，並得同時在不同金融機構申請多數存款帳戶
    使用，此乃眾所週知之事實，如他人無正當理由不以自己名
    義申請開戶，反向不特定人蒐集、收購或借用他人之金融機
    構帳戶使用，衡情應可預見該蒐集、收購或借用金融帳戶之
    人，其目的顯可能在供詐欺集團成員用以詐使他人將款項匯
    入後再加以提領，以逃避警方之追捕，此為詐欺集團慣用之
    手法並常見諸於報章媒體，被告將附表一所示金融卡等資料
    交付與他人使用，已如前述，依卷內事證，雖無證據證明被
    告知悉該詐欺集團成員如何犯罪，惟其既得預見將金融帳戶
    提供他人使用，顯有可能遭詐欺集團用以詐騙他人匯入款項
    後加以提領，仍執意為之，嗣其金融帳戶果遭詐騙集團用以
    詐欺取財之用，顯然不違反其本意，被告有幫助詐欺取財之
    未必故意甚明。從而，本件事證明確，被告上開犯行，洵堪
    認定，自應依法論科。
二、按，刑法上之幫助犯，係對於犯罪與正犯有共同之認識，而
    以幫助之意思，對於正犯資以助力，而未參與實施犯罪之行
    為者而言。是以如未參與實施犯罪構成要件之行為，而係出
    於幫助之意思提供助力，即屬幫助犯，而非共同正犯。本件
    被告基於幫助詐欺之未必故意，提供其本人金融帳戶與不詳
    之詐欺集團成員使用，嗣由該詐欺集團成員取得後用以利用
    詐騙他人匯入款項，核其所為，係犯刑法第30條、第339 條
    第1項幫助詐欺取財罪，依刑法第30條第2項規定，減輕其刑
    。該等詐騙集團數名成員分向被害人施詐，其等有犯意聯絡
    及行為分擔，為共同正犯。該等詐騙集團分向丁○○、乙○○詐欺，被害人陷於錯誤而將款項匯入被告帳戶部分（臺灣
    臺中地方法院檢察署97年度偵字第1845號、臺灣桃園地方法
    院檢察署97年度偵字第1685號），雖未經公訴人起訴，惟查
    ，上開部分業經檢察官移送併案審理，上開部分，被告所犯
    均係於同一時點交付帳戶資料之幫助詐欺犯行，屬同一事實
    ，自在法院所得審理之範圍。
三、原審經審理結果，認被告罪證明確，因而適用刑法第339 條
    第1項、第30條、第28條、第41條第1項前段，刑法施行法第
    1條之1等規定，並審酌被告前無犯罪記錄，有臺灣高等法院
    被告前案記錄表在卷可考，素行尚可，然其所為助長詐欺集
    團之猖獗，影響社會交易安全，增加被害人追償及檢警機關
    偵查犯罪之困難，被害人因受詐騙而匯入其帳戶之款項達3
    萬元，所生危害程度尚輕，犯後猶飾詞卸責，經提示查證資
    料與其所述不符，尚未具悔意之態度等一切情狀，量處被告
    有期徒刑五月，並諭知易科罰金之折算標準。經核其認事用
    法尚無違誤，量刑亦允當，被告提起上訴，否認上開犯行，
    核非可取，其上訴核為無理由，應予駁回。
據上論斷，應依刑事訴訟法第368條，判決如主文。
本案經檢察官張熙懷到庭執行職務。
中    華    民    國    97    年    7     月    30    日
                  刑事第十四庭審判長法  官  陳志洋
                                    法  官  吳啟民
                                    法  官  蔡聰明
以上正本證明與原本無異。
不得上訴。
                                    書記官  陳建邦
中    華    民    國    97    年    7     月    30    日
附表一：
┌──┬───┬────────────┬─────────┐
│編號│戶名  │銀行名稱                │帳號              │
├──┼───┼────────────┼─────────┤
│ 1  │甲○○│臺北富邦商業銀行和平分行│000000000000      │
├──┼───┼────────────┼─────────┤
│ 2  │甲○○│台新國際商業銀行西門分行│00000000000000    │
└──┴───┴────────────┴─────────┘
附表二
 ┌──┬──────┬───┬───────────────┐
 │編號│被詐欺之時間│被害人│          犯罪經過            │
 ├──┼──────┼───┼───────────────┤
 │ 1  │96年9月15日 │丙○○│丙○○接獲真實姓名年籍不詳綽號│
 │    │晚上8時許   │      │「莎莎」之女子來電，該女子佯稱│
 │    │            │      │為其友人現有急用等語，致丙○○│
 │    │            │      │陷於錯誤，於96年9月15日晚上9時│
 │    │            │      │許，自其彰化銀行江翠分行帳號：│
 │    │            │      │00000000000000號帳戶匯款4000元│
 │    │            │      │至上開附表一編號1 所示金融帳戶│
 │    │            │      │；又於同日晚上10時許，自中華郵│
 │    │            │      │政股份有限公司板橋文化路郵局帳│
 │    │            │      │號：00000000000000號帳戶，分別│
 │    │            │      │匯款1000元及5000元至附表一編號│
 │    │            │      │1所示金融帳戶。               │
 ├──┼──────┼───┼───────────────┤
 │ 2  │96年9月15日 │丁○○│丁○○於網際網路與真實姓名年籍│
 │    │晚上10時許  │      │不詳綽號「牛奶」之女子對話，該│
 │    │            │      │女子佯稱欲與之援交，要求丁○○│
 │    │            │      │先行匯款至指定帳戶等語，致馮諺│
 │    │            │      │群陷於錯誤，分別於96年9 月15日│
 │    │            │      │晚上11時14分及同年月16日凌晨0 │
 │    │            │      │時3分，至桃園市○○路476號富邦│
 │    │            │      │銀行自動櫃員機，匯款3000元及40│
 │    │            │      │00 元至附表一編號1所示金融帳戶│
 │    │            │      │。                            │
 ├──┼──────┼───┼───────────────┤
 │ 3  │96年9月15日 │乙○○│張閔丞於網際網路與真實姓名年籍│
 │    │晚上10時許  │      │不詳綽號「燕子」之女子對話，該│
 │    │            │      │女子佯稱欲與之援交，要求乙○○│
 │    │            │      │匯款至指定帳戶作為保證金及交易│
 │    │            │      │金額等語，致乙○○陷於錯誤，分│
 │    │            │      │別於96年9月16日凌晨1 時51分、2│
 │    │            │      │時24分許，至臺新銀行自動櫃員機│
 │    │            │      │匯款1 萬元及3000元（臺灣臺中地│
 │    │            │      │方法院檢察署檢察官移送併辦意旨│
 │    │            │      │書誤載為5000元）至附表一編號2 │
 │    │            │      │所示金融帳戶。                │
 └──┴──────┴───┴───────────────┘
刑法第339條：
意圖為自己或第三人不法之所有，以詐術使人將本人或第三人之
物交付者，處5年以下有期徒刑、拘役或科或併科1千元以下罰金
。
以前項方法得財產上不法之利益或使第三人得之者，亦同。
前二項之未遂犯罰之。


司法院資訊處製作；財團法人民間司法改革基金會備份。
